---
title: "sondage"
author: "Jeros vigan"
date: "14/03/2020"
output:
  word_document: default
  pdf_document: default
editor_options:
  chunk_output_type: console
---
##Importation  des données sur R
```{r}
library(readxl)
library(knitr)
library(ggplot2)
donnees=read_xls("G:/cle USB/sondage/ST-2020.xls")


str(donnees)
summary(donnees)

table(donnees$ZONE)
zoneFactor=as.factor(donnees$ZONE); levels(zoneFactor)


```

##Étude de l’univers 
```{r}
#Parametre de la population
N=length(donnees$PAYS)
sommes=c(sum(donnees$VAR1),sum(donnees$VAR2),sum(donnees$VAR3))
moyenne=c(mean(donnees$VAR1),mean(donnees$VAR2),mean(donnees$VAR3)); sommes/N

ecart=c(sd(donnees$VAR1),sd(donnees$VAR2),sd(donnees$VAR3))
ecart1=c(sd(donnees$VAR1)*sqrt((N-1)/N),sd(donnees$VAR2)*sqrt((N-1)/N),sd(donnees$VAR3)*sqrt((N-1)/N))

cv=ecart/moyenne
cv1=ecart1/moyenne

univers=data.frame("effectifs"=N,"sommes des valeurs"=sommes,"moyenne des valeurs"=moyenne,"ecart type"=ecart,"ecart type1"=ecart1,"coefficent de variation"=cv,"coefficent de variation1"=cv1)

row.names(univers)=c("var1","var2","var3")

kable(univers)

```


##mise en œuvre d’un plan de sondage stratifié
```{r}
 zoneUnique=unique(donnees$ZONE);zoneUnique

#Par zone pour ls variables
ZoneAA=subset(donnees,donnees$ZONE=="AA")
ZoneBB=subset(donnees,donnees$ZONE=="BB")
ZoneCC=subset(donnees,donnees$ZONE=="CC")
ZoneDD=subset(donnees,donnees$ZONE=="DD")

#effectifs des valeurs
Nh1=length(ZoneAA$PAYS)
Nh2=length(ZoneBB$PAYS)
Nh3=length(ZoneCC$PAYS)
Nh4=length(ZoneDD$PAYS)

#sommes par zone
SomAA=c(tapply(ZoneAA$VAR1,ZoneAA$ZONE, sum),tapply(ZoneAA$VAR2,ZoneAA$ZONE,sum),tapply(ZoneAA$VAR3,ZoneAA$ZONE,sum))
SomBB=c(tapply(ZoneBB$VAR1,ZoneBB$ZONE, sum),tapply(ZoneBB$VAR2,ZoneBB$ZONE,sum),tapply(ZoneBB$VAR3,ZoneBB$ZONE,sum))
SomCC=c(tapply(ZoneCC$VAR1,ZoneCC$ZONE, sum),tapply(ZoneCC$VAR2,ZoneCC$ZONE,sum),tapply(ZoneCC$VAR3,ZoneCC$ZONE,sum))
SomDD=c(tapply(ZoneDD$VAR1,ZoneDD$ZONE, sum),tapply(ZoneDD$VAR2,ZoneDD$ZONE,sum),tapply(ZoneDD$VAR3,ZoneDD$ZONE,sum))

#la moyenne
MoyAA=c(tapply(ZoneAA$VAR1,ZoneAA$ZONE, mean),tapply(ZoneAA$VAR2,ZoneAA$ZONE,mean),tapply(ZoneAA$VAR3,ZoneAA$ZONE,mean))
MoyBB=c(tapply(ZoneBB$VAR1,ZoneBB$ZONE, mean),tapply(ZoneBB$VAR2,ZoneBB$ZONE,mean),tapply(ZoneBB$VAR3,ZoneBB$ZONE,mean))
MoyCC=c(tapply(ZoneCC$VAR1,ZoneCC$ZONE, mean),tapply(ZoneCC$VAR2,ZoneCC$ZONE,mean),tapply(ZoneCC$VAR3,ZoneCC$ZONE,mean))
MoyDD=c(tapply(ZoneDD$VAR1,ZoneDD$ZONE, mean),tapply(ZoneDD$VAR2,ZoneDD$ZONE,mean),tapply(ZoneDD$VAR3,ZoneDD$ZONE,mean))

#l’écart - type corrigé 
EcAA=c(tapply(ZoneAA$VAR1,ZoneAA$ZONE, sd),tapply(ZoneAA$VAR2,ZoneAA$ZONE,sd),tapply(ZoneAA$VAR3,ZoneAA$ZONE,sd))
EcBB=c(tapply(ZoneBB$VAR1,ZoneBB$ZONE, sd),tapply(ZoneBB$VAR2,ZoneBB$ZONE,sd),tapply(ZoneBB$VAR3,ZoneBB$ZONE,sd))
EcCC=c(tapply(ZoneCC$VAR1,ZoneCC$ZONE, sd),tapply(ZoneCC$VAR2,ZoneCC$ZONE,sd),tapply(ZoneCC$VAR3,ZoneCC$ZONE,sd))
EcDD=c(tapply(ZoneDD$VAR1,ZoneDD$ZONE, sd),tapply(ZoneDD$VAR2,ZoneDD$ZONE,sd),tapply(ZoneDD$VAR3,ZoneDD$ZONE,sd))

#l'ecart type

EcAA1=EcAA*sqrt((Nh1-1)/Nh1)
EcBB1=EcBB*sqrt((Nh2-1)/Nh2)
EcCC1=EcCC*sqrt((Nh3-1)/Nh3)
EcDD1=EcDD*sqrt((Nh4-1)/Nh4)

#coefficient de variation par zone
CvAA=EcAA/MoyAA
CvBB=EcBB/MoyBB
CvCC=EcCC/MoyCC
CvDD=EcDD/MoyDD

#cofficient de variation par zone 
CvAA1=EcAA1/MoyAA
CvBB1=EcBB1/MoyBB
CvCC1=EcCC1/MoyCC
CvDD1=EcDD1/MoyDD


ZoneAA=data.frame("Nh"=Nh1,"Somme"=SomAA,"Moyenne"=MoyAA,"ecart type"=EcAA,"ecart type1"=EcAA1,"Coefficient de Variation"=CvAA,"Coefficient de Variation"=CvAA1); row.names(ZoneAA)=c("Var1","Var2","Var3")
kable(ZoneAA)

 
ZoneBB=data.frame("Nh"=Nh2,"Somme"=SomBB,"Moyenne"=MoyBB,"ecart type"=EcBB,"ecart type1"=EcBB1,"Coefficient de Variation"=CvBB,"Coefficient de Variation"=CvBB1);row.names(ZoneBB)=c("Var1","Var2","Var3")

kable(ZoneBB)

ZoneCC=data.frame("Nh"=Nh3,"Somme"=SomCC,"Moyenne"=MoyCC,"ecart type"=EcCC,"ecart type1"=EcCC1,"Coefficient de Variation"=CvCC,"Coefficient de Variation"=CvCC1);row.names(ZoneCC)=c("Var1","Var2","Var3")

kable(ZoneCC)


ZoneDD=data.frame("Nh"=Nh4,"Somme"=SomDD,"Moyenne"=MoyDD,"ecart type"=EcDD,"ecart type1"=EcDD1,"Coefficient de Variation"=CvDD,"Coefficient de Variation"=CvDD1);row.names(ZoneDD)=c("Var1","Var2","Var3")

kable(ZoneDD)
 
```

#Question 2 – mise en œuvre d’un plan de sondage stratifié
```{r}

N=length(donnees$PAYS)
n=600
#Strate1
strate1AA=subset(donnees[,-c(3,4)],donnees$ZONE=="AA" & donnees$VAR3<100)
strate1BB=subset(donnees[,-c(3,4)],donnees$ZONE=="BB" & donnees$VAR3<100)
strate1CC=subset(donnees[,-c(3,4)],donnees$ZONE=="CC" & donnees$VAR3<100)
strate1DD=subset(donnees[,-c(3,4)],donnees$ZONE=="DD" & donnees$VAR3<100)

#Strate2
strate2AA=subset(donnees[,-c(3,4)],donnees$ZONE=="AA" & donnees$VAR3>=100 & donnees$VAR3<500)
strate2BB=subset(donnees[,-c(3,4)],donnees$ZONE=="BB" & donnees$VAR3>=100 & donnees$VAR3<500)
strate2CC=subset(donnees[,-c(3,4)],donnees$ZONE=="CC" & donnees$VAR3>=100 & donnees$VAR3<500)
strate2DD=subset(donnees[,-c(3,4)],donnees$ZONE=="DD" & donnees$VAR3>=100 & donnees$VAR3<500)

#strate3
strate3AA=subset(donnees[,-c(3,4)],donnees$ZONE=="AA" & donnees$VAR3>=500 & donnees$VAR3<1000)
strate3BB=subset(donnees[,-c(3,4)],donnees$ZONE=="BB" & donnees$VAR3>=500 & donnees$VAR3<1000)
strate3CC=subset(donnees[,-c(3,4)],donnees$ZONE=="CC" & donnees$VAR3>=500 & donnees$VAR3<1000)
strate3DD=subset(donnees[,-c(3,4)],donnees$ZONE=="DD" & donnees$VAR3>=500 & donnees$VAR3<1000)

#strate4
strate4AA=subset(donnees[,-c(3,4)],donnees$ZONE=="AA" & donnees$VAR3>=1000 & donnees$VAR3<2000)
strate4BB=subset(donnees[,-c(3,4)],donnees$ZONE=="BB" & donnees$VAR3>=1000 & donnees$VAR3<2000)
strate4CC=subset(donnees[,-c(3,4)],donnees$ZONE=="CC" & donnees$VAR3>=1000 & donnees$VAR3<2000)
strate4DD=subset(donnees[,-c(3,4)],donnees$ZONE=="DD" & donnees$VAR3>=1000 & donnees$VAR3<2000)

#strate5
strate5AA=subset(donnees[,-c(3,4)],donnees$ZONE=="AA" & donnees$VAR3>=2000 & donnees$VAR3<10000)
strate5BB=subset(donnees[,-c(3,4)],donnees$ZONE=="BB" & donnees$VAR3>=2000 & donnees$VAR3<10000)
strate5CC=subset(donnees[,-c(3,4)],donnees$ZONE=="CC" & donnees$VAR3>=2000 & donnees$VAR3<10000)
strate5DD=subset(donnees[,-c(3,4)],donnees$ZONE=="DD" & donnees$VAR3>=2000 & donnees$VAR3<10000)

#strate6
strate6AA=subset(donnees[,-c(3,4)],donnees$ZONE=="AA" & donnees$VAR3>=10000)
strate6BB=subset(donnees[,-c(3,4)],donnees$ZONE=="BB" & donnees$VAR3>=10000)
strate6CC=subset(donnees[,-c(3,4)],donnees$ZONE=="CC" & donnees$VAR3>=10000)
strate6DD=subset(donnees[,-c(3,4)],donnees$ZONE=="DD" & donnees$VAR3>=10000)

```

#TZoneAA
```{r}
#fonction 
shh=function(x){ nn=length(x)-1;yhn=mean(x);eca=((x-yhn)^2);return (sqrt((1/nn)*sum(eca)))}

#zone AA
strate=c("AA1","AA2","AA3","AA4","AA5","AA6")

Nh1=c(length(strate1AA$VAR3),length(strate2AA$VAR3),length(strate3AA$VAR3),length(strate4AA$VAR3),length(strate5AA$VAR3),length(strate6AA$VAR3))

moy=c(mean(strate1AA$VAR3),mean(strate2AA$VAR3),mean(strate3AA$VAR3),mean(strate4AA$VAR3),mean(strate5AA$VAR3),mean(strate6AA$VAR3))

Somme=c(sum(strate1AA$VAR3),sum(strate2AA$VAR3),sum(strate3AA$VAR3),sum(strate4AA$VAR3),sum(strate5AA$VAR3),sum(strate6AA$VAR3)) 

Sh=c(shh(strate1AA$VAR3),shh(strate2AA$VAR3),shh(strate3AA$VAR3),shh(strate4AA$VAR3),shh(strate5AA$VAR3),shh(strate6AA$VAR3)) 


nhAp=Nh1*n/N;nhAp=round(nhAp,0)

TzoneAA=data.frame("strate"=strate,"Nh"=Nh1,"Total"=Somme,"Moyenne"=moy,"Sh"=Sh,"nhAp"=nhAp)




```

#TzoneBB
```{r}
strate=c("BB1","BB2","BB3","BB4","BB5","BB6")

Nh2=c(length(strate1BB$VAR3),length(strate2BB$VAR3),length(strate3BB$VAR3),length(strate4BB$VAR3),length(strate5BB$VAR3),length(strate6BB$VAR3))

moy=c(mean(strate1BB$VAR3),mean(strate2BB$VAR3),mean(strate3BB$VAR3),mean(strate4BB$VAR3),mean(strate5BB$VAR3),mean(strate6BB$VAR3)) 

Somme=c(sum(strate1BB$VAR3),sum(strate2BB$VAR3),sum(strate3BB$VAR3),sum(strate4BB$VAR3),sum(strate5BB$VAR3),sum(strate6BB$VAR3)) 

Sh=c(shh(strate1BB$VAR3),shh(strate2BB$VAR3),shh(strate3BB$VAR3),shh(strate4BB$VAR3),shh(strate5BB$VAR3),shh(strate6BB$VAR3)) 


nhAp=Nh2*(n/N);nhAp=round(nhAp,0)


TzoneBB=data.frame("strate"=strate,"Nh"=Nh2,"Total"=Somme,"Moyenne"=moy,"Sh"=Sh,"nhAp"=nhAp )



```

#TzoneCC
```{r}
strate=c("CC1","CC2","CC3","CC4","CC5","CC6")

Nh3=c(length(strate1CC$VAR3),length(strate2CC$VAR3),length(strate3CC$VAR3),length(strate4CC$VAR3),length(strate5CC$VAR3),length(strate6CC$VAR3))

Somme=c(sum(strate1CC$VAR3),sum(strate2CC$VAR3),sum(strate3CC$VAR3),sum(strate4CC$VAR3),sum(strate5CC$VAR3),sum(strate6CC$VAR3)) 

moy=c(mean(strate1CC$VAR3),mean(strate2CC$VAR3),mean(strate3CC$VAR3),mean(strate4CC$VAR3),mean(strate5CC$VAR3),mean(strate6CC$VAR3))


Sh=c(shh(strate1CC$VAR3),shh(strate2CC$VAR3),shh(strate3CC$VAR3),shh(strate4CC$VAR3),shh(strate5CC$VAR3),shh(strate6CC$VAR3)) 


nhAp=Nh3*(n/N);nhAp=round(nhAp,0)


TzoneCC=data.frame("strate"=strate,"Nh"=Nh3,"Total"=Somme,"Moyenne"=moy,"Sh"=Sh,"nhAp"=nhAp)


```
#TzoneDD
```{r}
strate=c("DD1","DD2","DD3","DD4","DD5","DD6")

Nh4=c(length(strate1DD$VAR3),length(strate2DD$VAR3),length(strate3DD$VAR3),length(strate4DD$VAR3),length(strate5DD$VAR3),length(strate6DD$VAR3))

Somme=c(sum(strate1DD$VAR3),sum(strate2DD$VAR3),sum(strate3DD$VAR3),sum(strate4DD$VAR3),sum(strate5DD$VAR3),sum(strate6DD$VAR3)) 

moy=c(mean(strate1DD$VAR3),mean(strate2DD$VAR3),mean(strate3DD$VAR3),mean(strate4DD$VAR3),mean(strate5DD$VAR3),mean(strate6DD$VAR3)) 

Sh=c(shh(strate1DD$VAR3),shh(strate2DD$VAR3),shh(strate3DD$VAR3),shh(strate4DD$VAR3),shh(strate5DD$VAR3),shh(strate6DD$VAR3)) 


nhAp=Nh4*(n/N);nhAp=round(nhAp,0)


TzoneDD=data.frame("strate"=strate,"Nh"=Nh4,"Total"=Somme,"Moyenne"=moy,"Sh"=Sh,"nhAp"=nhAp)


```
#fusion des tableaux 
```{r}
tb=rbind(TzoneAA,TzoneBB,TzoneCC,TzoneDD)

  sum(tb[,2])
  NhSh=c(tb[,2]*tb[,5]);nhNey=(NhSh*n)/sum(NhSh);sum(nhNey);nhNey=round(nhNey,0);sum(nhNey)

  nhAp1=(tb[,2]*n)/N; sum(nhAp1);sum(nhAp1)

  tb=cbind(rbind(TzoneAA,TzoneBB,TzoneCC,TzoneDD),data.frame(nhAp1,NhSh,nhNey))


#Totaux

Total=c(length(tb[,1]),sum(tb[,2]),sum(tb[,3]),sum(tb[,4]),sum(tb[,6]),sum(tb[,7]),sum(tb[,9]))

tb11=cbind(tb,data.frame(nhAp1))



kable(tb)
kable(tb[1:6,])
kable(tb[7:12,])
kable(tb[13:18,])
kable(tb[19:24,])

```
#presicion relative , allocation porportionnelle
```{r}
#Precision relative de l'ensemble de zones
##Estimation de la moyenne et total au sein de l'echantion par allocation porportionnelle
MoySt=sum(tb[,3])/N;MoySt
mean(donnees$VAR3)

T=sum(tb[,3])
#Estimateur de variance de la moyenne

varianceStratifie=function(nhpetit,grandNh,Sh,N){
  cmp1=(grandNh*grandNh)/(N*N)
  cmp2=1-(nhpetit/grandNh)
  cmp3=(Sh * Sh)/nhpetit
  cmp=cmp1*cmp2*cmp3
  return(sum(cmp))
}

varianceT=function(nhpetit,grandNh,Sh){
  cmp1=(grandNh*grandNh * Sh *Sh)/(nhpetit)
  cmp2=(Sh * Sh * grandNh)
  cmp=cmp1- cmp2
  return(sum(cmp))
}


varianceStr=varianceStratifie(tb[,7],tb[,2],tb[,5],N);varianceStr
varianceTot=varianceT(tb[,7],tb[,2],tb[,5]);varianceTot


#precision relative 
precisionRelative1=(sqrt(varianceStr)/MoySt)*100;precisionRelative1

precisionRelative2=(sqrt(varianceTot)/T)*100;precisionRelative2

TabloPrecisionAP=data.frame("moyenneStrate"=MoySt,"VarianceMoyenneStratifié"=varianceStr,"Precision Relative"=precisionRelative1)

kable(TabloPrecisionAP)


```

#precision  relative , allocation optimale
```{r}
##Estimation de la moyenne et total au sein de l'echantion par allocation porportionnelle
MoySt=sum(tb[,3])/N;MoySt
mean(donnees$VAR3)

#variance 
varianceStr=varianceStratifie(tb[,9],tb[,2],tb[,5],N)


#precision relative 
precisionRelative1=(sqrt(varianceStr)/MoySt)*100;precisionRelative1


TabloPrecisionOP=data.frame("moyenneStrate"=MoySt,"VarianceMoyenneStratifié"=varianceStr,"Precision Relative"=precisionRelative1)



kable(TabloPrecisionOP)

```

#Precision par zoneAA
```{r}
##Estimation de la moyenne et total au sein de l'echantion par allocation porportionnelle
MoySt=sum(tb[1:6,3])/sum(Nh1);MoySt


#variance et Precision relative et precision relative  allocation proportionnelle
varianceStr=varianceStratifie(tb[1:6,7],tb[1:6,2],tb[1:6,5],sum(Nh1));varianceStr
precisionRelative1=(sqrt(varianceStr)/(sum(tb[1:6,4])/6))*100;precisionRelative1
  

##Estimation et precision relative  de l'echantion par allocation Optimale
varianceStr=varianceStratifie(tb[1:6,9],tb[1:6,2],tb[1:6,5],sum(Nh1))
precisionRelative11=(sqrt(varianceStr)/MoySt)*100;precisionRelative11


TPrecisionZoneAA=data.frame("moyenneStrate"=MoySt,"VarianceMoyenneStratifié"=varianceStr,"Precision Relative AP"=precisionRelative1,"Precision Relative OP"=precisionRelative11)

kable(TPrecisionZoneAA)


```
#Precision pour BB
```{r}
##Estimation de la moyenne et total au sein de l'echantion par allocation porportionnelle
MoySt=sum(tb[7:12,3])/sum(tb[7:12,2]);MoySt


#variance et Precision relative et precision relative  allocation proportionnelle
varianceStr=varianceStratifie(tb[7:12,7],tb[7:12,2],tb[7:12,5],sum(tb[7:12,2]));varianceStr
precisionRelative1=(sqrt(varianceStr)/(sum(tb[7:12,4])/6))*100;precisionRelative1
  

##Estimation et precision relative  de l'echantion par allocation Optimale
varianceStr=varianceStratifie(tb[7:12,9],tb[7:12,2],tb[7:12,5],sum(tb[7:12,2]))
precisionRelative11=(sqrt(varianceStr)/MoySt)*100;precisionRelative11


TPrecisionZoneBB=data.frame("moyenneStrate"=MoySt,"VarianceMoyenneStratifié"=varianceStr,"Precision Relative AP"=precisionRelative1,"Precision Relative OP"=precisionRelative11)

kable(TPrecisionZoneBB)


```
#Precision zone CC
```{r}
##Estimation de la moyenne et total au sein de l'echantion par allocation porportionnelle
MoySt=sum(tb[13:18,3])/sum(tb[13:18,2]);MoySt


#variance et Precision relative et precision relative  allocation proportionnelle
varianceStr=varianceStratifie(tb[13:18,7],tb[13:18,2],tb[13:18,5],sum(tb[13:18,2]));varianceStr
precisionRelative1=(sqrt(varianceStr)/(sum(tb[13:18,4])/6))*100;precisionRelative1
  

##Estimation et precision relative  de l'echantion par allocation Optimale
varianceStr=varianceStratifie(tb[13:18,9],tb[13:18,2],tb[13:18,5],sum(tb[13:18,2]))
precisionRelative11=(sqrt(varianceStr)/MoySt)*100;precisionRelative11


TPrecisionZoneCC=data.frame("moyenneStrate"=MoySt,"VarianceMoyenneStratifié"=varianceStr,"Precision Relative AP"=precisionRelative1,"Precision Relative OP"=precisionRelative11)

kable(TPrecisionZoneCC)

```
#Precision ZoneDD
```{r}
##Estimation de la moyenne et total au sein de l'echantion par allocation porportionnelle
MoySt=sum(tb[19:24,3])/sum(tb[19:24,2]);MoySt


#variance et Precision relative et precision relative  allocation proportionnelle
varianceStr=varianceStratifie(tb[19:24,7],tb[19:24,2],tb[19:24,5],sum(tb[19:24,2]));varianceStr
precisionRelative1=(sqrt(varianceStr)/(sum(tb[19:24,4])/6))*100;precisionRelative1
  

##Estimation et precision relative  de l'echantion par allocation Optimale
varianceStr=varianceStratifie(tb[19:24,9],tb[19:24,2],tb[19:24,5],sum(tb[19:24,2]))
precisionRelative11=(sqrt(varianceStr)/MoySt)*100;precisionRelative11


TPrecisionZoneDD=data.frame("moyenneStrate"=MoySt,"VarianceMoyenneStratifié"=varianceStr,"Precision Relative AP"=precisionRelative1,"Precision Relative OP"=precisionRelative11)

kable(TPrecisionZoneDD)

#Fusion des tableaux
tbPr=rbind(TPrecisionZoneAA,TPrecisionZoneBB,TPrecisionZoneCC,TPrecisionZoneDD)
row.names(tbPr)=c("ZoneAAPrecision","ZoneBBPrecision","ZoneCCPrecision","ZoneDDPrecision")




kable(tbPr)


```


#graphiques
```{r}
X11()
par(mfrow=c(1,3))
#les donnees quantitatives
hist(donnees$VAR1, col = c("orange"),main = paste("Histogramme pour la variable Var1"),ylab = "Effectifs",xlab = "Zones (AA, BB, CC DD) de FRANCE ")

hist(donnees$VAR2, col = c("blue"),main = paste("Histogramme pour la variable Var2"),ylab = "Effectifs",xlab = "Zones (AA, BB, CC DD) de FRANCE ")

hist(donnees$VAR3, col = c("green"),main = paste("Histogramme pour la variable Var3"),ylab = "Effectifs",xlab = "Zones (AA, BB, CC DD) de FRANCE ")

X11()

boxplot(donnees[,c("VAR1","VAR2","VAR3")],col = c("yellow","blue","green"), main = paste("Diagramme en boîte des variables quantitatives"), ylab = "Quantiles") 


#Zone AA

X11()
par(mfrow=c(1,3))

AA=donnees[donnees[,2]=="AA",]

boxplot(AA[,c("VAR1","VAR2","VAR3")],col = c("yellow","blue","green","light blue"), main = paste("Boite de moustaches des variables quantitatives / Zone AA"), ylab = "Quantiles") 


#Zone BB

X11()
par(mfrow=c(1,3))

BB=donnees[donnees[,2]=="BB",]

boxplot(BB[,c("VAR1","VAR2","VAR3")],col = c("yellow","blue","green","light blue"), main = paste("Boite de moustaches des variables quantitatives / Zone BB"), ylab = "Quantiles") 


#Zone CC

X11()
par(mfrow=c(1,3))

CC=donnees[donnees[,2]=="CC",]

boxplot(CC[,c("VAR1","VAR2","VAR3")],col = c("yellow","blue","green","light blue"), main = paste("Boite de moustaches des variables quantitatives / Zone CC"), ylab = "Quantiles") 

#Zone DD

X11()
par(mfrow=c(1,3))

DD=donnees[donnees[,2]=="CC",]

boxplot(DD[,c("VAR1","VAR2","VAR3")],col = c("yellow","blue","green","light blue"), main = paste("Boite de moustaches des variables quantitatives / Zone DD"), ylab = "Quantiles") 

#zone

barplot(table(as.factor(donnees$ZONE)), main="Répartition des populations par Zones",xlab="Zones",col="orange")


  
X11()
par(mfrow=c(1,3))
 ggplot(donnees, aes(x=ZONE, y=VAR1, colour=ZONE, fill=ZONE))+
        geom_point(position=position_jitterdodge(dodge.width=0.7), size=2) +
        geom_boxplot(alpha=0.5, position = position_dodge(width=0.8), fatten=NULL)+
        theme_classic()
 
 X11()
 ggplot(donnees, aes(x=ZONE, y=VAR2, colour=ZONE, fill=ZONE))+
        geom_point(position=position_jitterdodge(dodge.width=0.7), size=2) +
        geom_boxplot(alpha=0.5, position = position_dodge(width=0.8), fatten=NULL)+
        theme_classic()

 X11()
ggplot(donnees, aes(x=ZONE, y=VAR3, colour=ZONE, fill=ZONE))+
        geom_point(position=position_jitterdodge(dodge.width=0.7), size=2) +
        geom_boxplot(alpha=0.5, position = position_dodge(width=0.8), fatten=NULL)+
        theme_classic()

 X11()
ggplot(AA, aes(x=ZONE, y=VAR1,, colour=ZONE, fill=ZONE))+
        geom_point(position=position_jitterdodge(dodge.width=0.7), size=2) +
        geom_boxplot(alpha=0.5, position = position_dodge(width=0.8), fatten=NULL)+
        theme_classic()

```
#Complemntaire

```{r}
#allocation proportionnelle

MoySt=sum(tb[,3])/N;MoySt
mean(donnees$VAR3)

T=sum(tb[,3])



#allocation proportionnelle nAP
calnAP=function(k,grandNh,Sh,N,MoyenneX){
  cmp1= N * sum((grandNh*Sh*Sh))
  cmp2=(k*N*MoyenneX)*(k*N*MoyenneX)
  cmp3=sum(Sh * Sh * grandNh)
  cmp=cmp1/(cmp2 + cmp3)
  return(cmp)
}



nAP=calnAP(2/100,tb[,2],tb[,5],N,MoySt);nAP; sum(nAP)


#allocation de Neymar

calnNey=function(k,grandNh,Sh,N,MoyenneX){
  cmp1= sum(grandNh*Sh) * sum(grandNh*Sh)
  cmp2=(k*N*MoyenneX)*(k*N*MoyenneX)
  cmp3=sum(Sh * Sh * grandNh)
  cmp=cmp1/(cmp2 + cmp3)
  return(cmp)
}

nNey=calnNey(2/100,tb[,2],tb[,5],N,MoySt);nNey; sum(nNey)



calN=data.frame("nombre de strate"=24,"K"=2/100,"nAP"=nAP,"nAP arrondi"=round(nAP,0),"nNey"=nNey,"nNey arrondi"=round(nNey,0))

kable(calN)

#par strate

## allocation proportionnelle

calNhStAP=function(k,grandNh,Sh,T){
  cmp1=(grandNh*grandNh * Sh *Sh)
  cmp2=(Sh * Sh * grandNh)
  cmp3=(k*T)*(k*T)
  cmp=cmp1/(cmp2+ cmp3)
  return(cmp)
}

nhAP=calNhStAP(2/100,tb[,2],tb[,5],T);nhAP


## allocation optimale

calNhStNey=function(grandNh,Sh,nNey){
  cmp1=(grandNh*Sh)
  cmp2=sum(grandNh*Sh)
  cmp3=cmp1/ cmp2
  cmp= cmp3*nNey
  return(cmp)
}

nhNeySt=calNhStNey(tb[,2],tb[,5],nNey);nhNeySt


calNh=data.frame( "Strate"=tb[,1],"K"=2/100,"nAP par Strate"=nhAP,"nAP arrondi/Strate"=round(nhAP,0)  ,"nNey par Strate"=nhNeySt,"nNey arrondi /Strate"=round(nhNeySt,0))

kable(calNh)

```

Precision et allocation VAR1
```{r}
##VAR1

N=length(donnees$PAYS)
n=600
#Strate1
strate1AA=subset(donnees[,-c(4,5)],donnees$ZONE=="AA" & donnees$VAR1<100)
strate1BB=subset(donnees[,-c(4,5)],donnees$ZONE=="BB" & donnees$VAR1<100)
strate1CC=subset(donnees[,-c(4,5)],donnees$ZONE=="CC" & donnees$VAR1<100)
strate1DD=subset(donnees[,-c(4,5)],donnees$ZONE=="DD" & donnees$VAR1<100)

#Strate2
strate2AA=subset(donnees[,-c(4,5)],donnees$ZONE=="AA" & donnees$VAR1>=100 & donnees$VAR1<500)
strate2BB=subset(donnees[,-c(4,5)],donnees$ZONE=="BB" & donnees$VAR1>=100 & donnees$VAR1<500)
strate2CC=subset(donnees[,-c(4,5)],donnees$ZONE=="CC" & donnees$VAR1>=100 & donnees$VAR1<500)
strate2DD=subset(donnees[,-c(4,5)],donnees$ZONE=="DD" & donnees$VAR1>=100 & donnees$VAR1<500)

#strate3
strate3AA=subset(donnees[,-c(4,5)],donnees$ZONE=="AA" & donnees$VAR1>=500 & donnees$VAR1<1000)
strate3BB=subset(donnees[,-c(4,5)],donnees$ZONE=="BB" & donnees$VAR1>=500 & donnees$VAR1<1000)
strate3CC=subset(donnees[,-c(4,5)],donnees$ZONE=="CC" & donnees$VAR1>=500 & donnees$VAR1<1000)
strate3DD=subset(donnees[,-c(4,5)],donnees$ZONE=="DD" & donnees$VAR1>=500 & donnees$VAR1<1000)

#strate4
strate4AA=subset(donnees[,-c(4,5)],donnees$ZONE=="AA" & donnees$VAR1>=1000 & donnees$VAR1<2000)
strate4BB=subset(donnees[,-c(4,5)],donnees$ZONE=="BB" & donnees$VAR1>=1000 & donnees$VAR1<2000)
strate4CC=subset(donnees[,-c(4,5)],donnees$ZONE=="CC" & donnees$VAR1>=1000 & donnees$VAR1<2000)
strate4DD=subset(donnees[,-c(4,5)],donnees$ZONE=="DD" & donnees$VAR1>=1000 & donnees$VAR1<2000)

#strate5
strate5AA=subset(donnees[,-c(4,5)],donnees$ZONE=="AA" & donnees$VAR1>=2000 & donnees$VAR1<10000)
strate5BB=subset(donnees[,-c(4,5)],donnees$ZONE=="BB" & donnees$VAR1>=2000 & donnees$VAR1<10000)
strate5CC=subset(donnees[,-c(4,5)],donnees$ZONE=="CC" & donnees$VAR1>=2000 & donnees$VAR1<10000)
strate5DD=subset(donnees[,-c(4,5)],donnees$ZONE=="DD" & donnees$VAR1>=2000 & donnees$VAR1<10000)

#strate6
strate6AA=subset(donnees[,-c(4,5)],donnees$ZONE=="AA" & donnees$VAR1>=10000)
strate6BB=subset(donnees[,-c(4,5)],donnees$ZONE=="BB" & donnees$VAR1>=10000)
strate6CC=subset(donnees[,-c(4,5)],donnees$ZONE=="CC" & donnees$VAR1>=10000)
strate6DD=subset(donnees[,-c(4,5)],donnees$ZONE=="DD" & donnees$VAR1>=10000)



shh=function(x){ nn=length(x)-1;yhn=mean(x);eca=((x-yhn)^2);return (sqrt((1/nn)*sum(eca)))}

#zone AA
strate=c("AA1","AA2","AA3","AA4","AA5","AA6")

Nh1=c(length(strate1AA$VAR1),length(strate2AA$VAR1),length(strate3AA$VAR1),length(strate4AA$VAR1),length(strate5AA$VAR1),length(strate6AA$VAR1))

moy=c(mean(strate1AA$VAR1),mean(strate2AA$VAR1),mean(strate3AA$VAR1),mean(strate4AA$VAR1),mean(strate5AA$VAR1),mean(strate6AA$VAR1))

Somme=c(sum(strate1AA$VAR1),sum(strate2AA$VAR1),sum(strate3AA$VAR1),sum(strate4AA$VAR1),sum(strate5AA$VAR1),sum(strate6AA$VAR1)) 

Sh=c(shh(strate1AA$VAR1),shh(strate2AA$VAR1),shh(strate3AA$VAR1),shh(strate4AA$VAR1),shh(strate5AA$VAR1),shh(strate6AA$VAR1)) 


nhAp=Nh1*n/N;nhAp=round(nhAp,0)

TzoneAA=data.frame("strate"=strate,"Nh"=Nh1,"Total"=Somme,"Moyenne"=moy,"Sh"=Sh,"nhAp"=nhAp)


strate=c("BB1","BB2","BB3","BB4","BB5","BB6")

Nh2=c(length(strate1BB$VAR1),length(strate2BB$VAR1),length(strate3BB$VAR1),length(strate4BB$VAR1),length(strate5BB$VAR1),length(strate6BB$VAR1))

moy=c(mean(strate1BB$VAR1),mean(strate2BB$VAR1),mean(strate3BB$VAR1),mean(strate4BB$VAR1),mean(strate5BB$VAR1),mean(strate6BB$VAR1)) 

Somme=c(sum(strate1BB$VAR1),sum(strate2BB$VAR1),sum(strate3BB$VAR1),sum(strate4BB$VAR1),sum(strate5BB$VAR1),sum(strate6BB$VAR1)) 

Sh=c(shh(strate1BB$VAR1),shh(strate2BB$VAR1),shh(strate3BB$VAR1),shh(strate4BB$VAR1),shh(strate5BB$VAR1),shh(strate6BB$VAR1)) 


nhAp=Nh2*(n/N);nhAp=round(nhAp,0)


TzoneBB=data.frame("strate"=strate,"Nh"=Nh2,"Total"=Somme,"Moyenne"=moy,"Sh"=Sh,"nhAp"=nhAp )


strate=c("CC1","CC2","CC3","CC4","CC5","CC6")

Nh3=c(length(strate1CC$VAR1),length(strate2CC$VAR1),length(strate3CC$VAR1),length(strate4CC$VAR1),length(strate5CC$VAR1),length(strate6CC$VAR1))

Somme=c(sum(strate1CC$VAR1),sum(strate2CC$VAR1),sum(strate3CC$VAR1),sum(strate4CC$VAR1),sum(strate5CC$VAR1),sum(strate6CC$VAR1)) 

moy=c(mean(strate1CC$VAR1),mean(strate2CC$VAR1),mean(strate3CC$VAR1),mean(strate4CC$VAR1),mean(strate5CC$VAR1),0)


Sh=c(shh(strate1CC$VAR1),shh(strate2CC$VAR1),shh(strate3CC$VAR1),shh(strate4CC$VAR1),shh(strate5CC$VAR1),shh(strate6CC$VAR1)) 


nhAp=Nh3*(n/N);nhAp=round(nhAp,0)


TzoneCC=data.frame("strate"=strate,"Nh"=Nh3,"Total"=Somme,"Moyenne"=moy,"Sh"=Sh,"nhAp"=nhAp)


strate=c("DD1","DD2","DD3","DD4","DD5","DD6")

Nh4=c(length(strate1DD$VAR1),length(strate2DD$VAR1),length(strate3DD$VAR1),length(strate4DD$VAR1),length(strate5DD$VAR1),length(strate6DD$VAR1))

Somme=c(sum(strate1DD$VAR1),sum(strate2DD$VAR1),sum(strate3DD$VAR1),sum(strate4DD$VAR1),sum(strate5DD$VAR1),sum(strate6DD$VAR1)) 

moy=c(mean(strate1DD$VAR1),mean(strate2DD$VAR1),mean(strate3DD$VAR1),mean(strate4DD$VAR1),mean(strate5DD$VAR1),mean(strate6DD$VAR1)) 

Sh=c(shh(strate1DD$VAR1),shh(strate2DD$VAR1),shh(strate3DD$VAR1),shh(strate4DD$VAR1),shh(strate5DD$VAR1),shh(strate6DD$VAR1)) 


nhAp=Nh4*(n/N);nhAp=round(nhAp,0)


TzoneDD=data.frame("strate"=strate,"Nh"=Nh4,"Total"=Somme,"Moyenne"=moy,"Sh"=Sh,"nhAp"=nhAp)


tb1=rbind(TzoneAA,TzoneBB,TzoneCC,TzoneDD)

  sum(tb1[,2])
  NhSh=c(tb1[,2]*tb1[,5]);nhNey=(NhSh*n)/sum(NhSh);sum(nhNey);nhNey=round(nhNey,0);sum(nhNey)

  nhAp1=(tb1[,2]*n)/N; sum(nhAp1);sum(nhAp1)

  tb1=cbind(rbind(TzoneAA,TzoneBB,TzoneCC,TzoneDD),data.frame(nhAp1,NhSh,nhNey))


  #Totaux

Total=c(length(tb1[,1]),sum(tb1[,2]),sum(tb1[,3]),sum(tb1[,4]),sum(tb1[,6]),sum(tb1[,7]),sum(tb1[,9]))

tb11=cbind(tb1,data.frame(nhAp1))



kable(tb1)
kable(tb1[1:6,])
kable(tb1[7:12,])
kable(tb1[13:18,])
kable(tb1[19:24,])
  

#Precision relative de l'ensemble de zones
##Estimation de la moyenne et total au sein de l'echantion par allocation porportionnelle
MoySt=sum(tb1[,3])/N;MoySt
mean(donnees$VAR1)

T=sum(tb1[,3]);T
#Estimateur de variance de la moyenne

varianceStratifie=function(nhpetit,grandNh,Sh,N){
  cmp1=(grandNh*grandNh)/(N*N)
  cmp2=1-(nhpetit/grandNh)
  cmp3=(Sh * Sh)/nhpetit
  cmp=cmp1*cmp2*cmp3
  return(sum(cmp))
}

varianceT=function(nhpetit,grandNh,Sh){
  cmp1=(grandNh*grandNh * Sh *Sh)/(nhpetit)
  cmp2=(Sh * Sh * grandNh)
  cmp=cmp1- cmp2
  return(sum(cmp))
}

cp1=(tb1[-18,2]*tb1[-18,2]*tb1[-18,5]*tb1[-18,5])/tb1[-18,7]
cp2=(tb1[-18,5]*tb1[-18,5]* tb1[-18,2])
cp=cp1- cp2;cp

varianceStr=varianceStratifie(tb1[-18,7],tb1[-18,2],tb1[-18,5],N);varianceStr
varianceTot=varianceT(tb1[-18,7],tb1[-18,2],tb1[-18,5]);varianceTot


#precision relative 
precisionRelative1=(sqrt(varianceStr)/MoySt)*100;precisionRelative1

precisionRelative2=(sqrt(varianceTot)/T)*100;precisionRelative2

TabloPrecisionAP=data.frame("moyenneStrate"=MoySt,"VarianceMoyenneStratifié"=varianceStr,"Precision Relative"=precisionRelative1)

kable(TabloPrecisionAP)

##Estimation de la moyenne et total au sein de l'echantion par allocation porportionnelle
MoySt=sum(tb1[-18,3])/N;MoySt
mean(donnees$VAR1)

#variance 
varianceStr=varianceStratifie(tb1[-18,9],tb1[-18,2],tb1[-18,5],N)


#precision relative 
precisionRelative1=(sqrt(varianceStr)/MoySt)*100;precisionRelative1


TabloPrecisionOP=data.frame("moyenneStrate"=MoySt,"VarianceMoyenneStratifié"=varianceStr,"Precision Relative"=precisionRelative1)

kable(TabloPrecisionOP)


#allocation proportionnelle

MoySt=sum(tb1[-18,3])/N;MoySt
mean(donnees$VAR3)

T=sum(tb1[-18,3])



#allocation proportionnelle nAP
calnAP=function(k,grandNh,Sh,N,MoyenneX){
  cmp1= N * sum((grandNh*Sh*Sh))
  cmp2=(k*N*MoyenneX)*(k*N*MoyenneX)
  cmp3=sum(Sh * Sh * grandNh)
  cmp=cmp1/(cmp2 + cmp3)
  return(cmp)
}



nAP=calnAP(2/100,tb1[-18,2],tb1[-18,5],N,MoySt);nAP; sum(nAP)


#allocation de Neymar

calnNey=function(k,grandNh,Sh,N,MoyenneX){
  cmp1= sum(grandNh*Sh) * sum(grandNh*Sh)
  cmp2=(k*N*MoyenneX)*(k*N*MoyenneX)
  cmp3=sum(Sh * Sh * grandNh)
  cmp=cmp1/(cmp2 + cmp3)
  return(cmp)
}

nNey=calnNey(2/100,tb1[,2],tb1[-18,5],N,MoySt);nNey; sum(nNey)



calN=data.frame("nombre de strate"=24,"K"=2/100,"nAP"=nAP,"nAP arrondi"=round(nAP,0),"nNey"=nNey,"nNey arrondi"=round(nNey,0))

kable(calN)

#par strate

## allocation proportionnelle

calNhStAP=function(k,grandNh,Sh,T){
  cmp1=(grandNh*grandNh * Sh *Sh)
  cmp2=(Sh * Sh * grandNh)
  cmp3=(k*T)*(k*T)
  cmp=cmp1/(cmp2+ cmp3)
  return(cmp)
}

nhAP=calNhStAP(2/100,tb1[-18,2],tb1[-18,5],T);nhAP


## allocation optimale

calNhStNey=function(grandNh,Sh,nNey){
  cmp1=(grandNh*Sh)
  cmp2=sum(grandNh*Sh)
  cmp3=cmp1/ cmp2
  cmp= cmp3*nNey
  return(cmp)
}

nhNeySt=calNhStNey(tb1[-18,2],tb1[-18,5],nNey);nhNeySt


calNh=data.frame( "Strate"=tb1[-18,1],"K"=2/100,"nAP par Strate"=nhAP,"nAP arrondi/Strate"=round(nhAP,0)  ,"nNey par Strate"=nhNeySt,"nNey arrondi /Strate"=round(nhNeySt,0))

kable(calNh)




```

Precision et allocation VAR2
```{r}

##VAR2

N=length(donnees$PAYS)
n=600
#Strate1
strate1AA=subset(donnees[,-c(3,5)],donnees$ZONE=="AA" & donnees$VAR2<100)
strate1BB=subset(donnees[,-c(3,5)],donnees$ZONE=="BB" & donnees$VAR2<100)
strate1CC=subset(donnees[,-c(3,5)],donnees$ZONE=="CC" & donnees$VAR2<100)
strate1DD=subset(donnees[,-c(3,5)],donnees$ZONE=="DD" & donnees$VAR2<100)

#Strate2
strate2AA=subset(donnees[,-c(3,5)],donnees$ZONE=="AA" & donnees$VAR2>=100 & donnees$VAR2<500)
strate2BB=subset(donnees[,-c(3,5)],donnees$ZONE=="BB" & donnees$VAR2>=100 & donnees$VAR2<500)
strate2CC=subset(donnees[,-c(3,5)],donnees$ZONE=="CC" & donnees$VAR2>=100 & donnees$VAR2<500)
strate2DD=subset(donnees[,-c(3,5)],donnees$ZONE=="DD" & donnees$VAR2>=100 & donnees$VAR2<500)

#strate3
strate3AA=subset(donnees[,-c(3,5)],donnees$ZONE=="AA" & donnees$VAR2>=500 & donnees$VAR2<1000)
strate3BB=subset(donnees[,-c(3,5)],donnees$ZONE=="BB" & donnees$VAR2>=500 & donnees$VAR2<1000)
strate3CC=subset(donnees[,-c(3,5)],donnees$ZONE=="CC" & donnees$VAR2>=500 & donnees$VAR2<1000)
strate3DD=subset(donnees[,-c(3,5)],donnees$ZONE=="DD" & donnees$VAR2>=500 & donnees$VAR2<1000)

#strate4
strate4AA=subset(donnees[,-c(3,5)],donnees$ZONE=="AA" & donnees$VAR2>=1000 & donnees$VAR2<2000)
strate4BB=subset(donnees[,-c(3,5)],donnees$ZONE=="BB" & donnees$VAR2>=1000 & donnees$VAR2<2000)
strate4CC=subset(donnees[,-c(3,5)],donnees$ZONE=="CC" & donnees$VAR2>=1000 & donnees$VAR2<2000)
strate4DD=subset(donnees[,-c(3,5)],donnees$ZONE=="DD" & donnees$VAR2>=1000 & donnees$VAR2<2000)

#strate5
strate5AA=subset(donnees[,-c(3,5)],donnees$ZONE=="AA" & donnees$VAR2>=2000 & donnees$VAR2<10000)
strate5BB=subset(donnees[,-c(3,5)],donnees$ZONE=="BB" & donnees$VAR2>=2000 & donnees$VAR2<10000)
strate5CC=subset(donnees[,-c(3,5)],donnees$ZONE=="CC" & donnees$VAR2>=2000 & donnees$VAR2<10000)
strate5DD=subset(donnees[,-c(3,5)],donnees$ZONE=="DD" & donnees$VAR2>=2000 & donnees$VAR2<10000)

#strate6
strate6AA=subset(donnees[,-c(3,5)],donnees$ZONE=="AA" & donnees$VAR2>=10000)
strate6BB=subset(donnees[,-c(3,5)],donnees$ZONE=="BB" & donnees$VAR2>=10000)
strate6CC=subset(donnees[,-c(3,5)],donnees$ZONE=="CC" & donnees$VAR2>=10000)
strate6DD=subset(donnees[,-c(3,5)],donnees$ZONE=="DD" & donnees$VAR2>=10000)



shh=function(x){ nn=length(x)-1;yhn=mean(x);eca=((x-yhn)^2);return (sqrt((1/nn)*sum(eca)))}

#zone AA
strate=c("AA1","AA2","AA3","AA4","AA5","AA6")

Nh1=c(length(strate1AA$VAR2),length(strate2AA$VAR2),length(strate3AA$VAR2),length(strate4AA$VAR2),length(strate5AA$VAR2),length(strate6AA$VAR2))

moy=c(mean(strate1AA$VAR2),mean(strate2AA$VAR2),mean(strate3AA$VAR2),mean(strate4AA$VAR2),mean(strate5AA$VAR2),mean(strate6AA$VAR2))

Somme=c(sum(strate1AA$VAR2),sum(strate2AA$VAR2),sum(strate3AA$VAR2),sum(strate4AA$VAR2),sum(strate5AA$VAR2),sum(strate6AA$VAR2)) 

Sh=c(shh(strate1AA$VAR2),shh(strate2AA$VAR2),shh(strate3AA$VAR2),shh(strate4AA$VAR2),shh(strate5AA$VAR2),shh(strate6AA$VAR2)) 


nhAp=Nh1*n/N;nhAp=round(nhAp,0)

TzoneAA=data.frame("strate"=strate,"Nh"=Nh1,"Total"=Somme,"Moyenne"=moy,"Sh"=Sh,"nhAp"=nhAp)


strate=c("BB1","BB2","BB3","BB4","BB5","BB6")

Nh2=c(length(strate1BB$VAR2),length(strate2BB$VAR2),length(strate3BB$VAR2),length(strate4BB$VAR2),length(strate5BB$VAR2),length(strate6BB$VAR2))

moy=c(mean(strate1BB$VAR2),mean(strate2BB$VAR2),mean(strate3BB$VAR2),mean(strate4BB$VAR2),mean(strate5BB$VAR2),mean(strate6BB$VAR2)) 

Somme=c(sum(strate1BB$VAR2),sum(strate2BB$VAR2),sum(strate3BB$VAR2),sum(strate4BB$VAR2),sum(strate5BB$VAR2),sum(strate6BB$VAR2)) 

Sh=c(shh(strate1BB$VAR2),shh(strate2BB$VAR2),shh(strate3BB$VAR2),shh(strate4BB$VAR2),shh(strate5BB$VAR2),shh(strate6BB$VAR2)) 


nhAp=Nh2*(n/N);nhAp=round(nhAp,0)


TzoneBB=data.frame("strate"=strate,"Nh"=Nh2,"Total"=Somme,"Moyenne"=moy,"Sh"=Sh,"nhAp"=nhAp )


strate=c("CC1","CC2","CC3","CC4","CC5","CC6")

Nh3=c(length(strate1CC$VAR2),length(strate2CC$VAR2),length(strate3CC$VAR2),length(strate4CC$VAR2),length(strate5CC$VAR2),length(strate6CC$VAR2))

Somme=c(sum(strate1CC$VAR2),sum(strate2CC$VAR2),sum(strate3CC$VAR2),sum(strate4CC$VAR2),sum(strate5CC$VAR2),sum(strate6CC$VAR2)) 

moy=c(mean(strate1CC$VAR2),mean(strate2CC$VAR2),mean(strate3CC$VAR2),mean(strate4CC$VAR2),mean(strate5CC$VAR2),mean(strate6CC$VAR2))


Sh=c(shh(strate1CC$VAR2),shh(strate2CC$VAR2),shh(strate3CC$VAR2),shh(strate4CC$VAR2),shh(strate5CC$VAR2),shh(strate6CC$VAR2)) 


nhAp=Nh3*(n/N);nhAp=round(nhAp,0)


TzoneCC=data.frame("strate"=strate,"Nh"=Nh3,"Total"=Somme,"Moyenne"=moy,"Sh"=Sh,"nhAp"=nhAp)


strate=c("DD1","DD2","DD3","DD4","DD5","DD6")

Nh4=c(length(strate1DD$VAR2),length(strate2DD$VAR2),length(strate3DD$VAR2),length(strate4DD$VAR2),length(strate5DD$VAR2),length(strate6DD$VAR2))

Somme=c(sum(strate1DD$VAR2),sum(strate2DD$VAR2),sum(strate3DD$VAR2),sum(strate4DD$VAR2),sum(strate5DD$VAR2),sum(strate6DD$VAR2)) 

moy=c(mean(strate1DD$VAR2),mean(strate2DD$VAR2),mean(strate3DD$VAR2),mean(strate4DD$VAR2),mean(strate5DD$VAR2),mean(strate6DD$VAR2)) 

Sh=c(shh(strate1DD$VAR2),shh(strate2DD$VAR2),shh(strate3DD$VAR2),shh(strate4DD$VAR2),shh(strate5DD$VAR2),shh(strate6DD$VAR2)) 


nhAp=Nh4*(n/N);nhAp=round(nhAp,0)


TzoneDD=data.frame("strate"=strate,"Nh"=Nh4,"Total"=Somme,"Moyenne"=moy,"Sh"=Sh,"nhAp"=nhAp)


tb2=rbind(TzoneAA,TzoneBB,TzoneCC,TzoneDD)

  sum(tb2[,2])
  NhSh=c(tb2[,2]*tb2[,5]);nhNey=(NhSh*n)/sum(NhSh);sum(nhNey);nhNey=round(nhNey,0);sum(nhNey)

  nhAp1=(tb2[,2]*n)/N; sum(nhAp1);sum(nhAp1)

  tb2=cbind(rbind(TzoneAA,TzoneBB,TzoneCC,TzoneDD),data.frame(nhAp1,NhSh,nhNey))


  #Totaux

Total=c(length(tb2[,1]),sum(tb2[,2]),sum(tb2[,3]),sum(tb2[,4]),sum(tb2[,6]),sum(tb2[,7]),sum(tb2[,9]))

tb21=cbind(tb2,data.frame(nhAp1))



kable(tb2)
kable(tb2[1:6,])
kable(tb2[7:12,])
kable(tb2[13:18,])
kable(tb2[19:24,])
  

#Precision relative de l'ensemble de zones
##Estimation de la moyenne et total au sein de l'echantion par allocation porportionnelle
MoySt=sum(tb2[,3])/N;MoySt
mean(donnees$VAR2)

T=sum(tb2[,3])
#Estimateur de variance de la moyenne

varianceStratifie=function(nhpetit,grandNh,Sh,N){
  cmp1=(grandNh*grandNh)/(N*N)
  cmp2=1-(nhpetit/grandNh)
  cmp3=(Sh * Sh)/nhpetit
  cmp=cmp1*cmp2*cmp3
  return(sum(cmp))
}

varianceT=function(nhpetit,grandNh,Sh){
  cmp1=(grandNh*grandNh * Sh *Sh)/(nhpetit)
  cmp2=(Sh * Sh * grandNh)
  cmp=cmp1- cmp2
  return(sum(cmp))
}


varianceStr=varianceStratifie(tb2[,7],tb2[,2],tb2[,5],N);varianceStr
varianceTot=varianceT(tb2[,7],tb2[,2],tb2[,5]);varianceTot


#precision relative 
precisionRelative1=(sqrt(varianceStr)/MoySt)*100;precisionRelative1

precisionRelative2=(sqrt(varianceTot)/T)*100;precisionRelative2

TabloPrecisionAP=data.frame("moyenneStrate"=MoySt,"VarianceMoyenneStratifié"=varianceStr,"Precision Relative"=precisionRelative1)

kable(TabloPrecisionAP)

##Estimation de la moyenne et total au sein de l'echantion par allocation porportionnelle
MoySt=sum(tb2[,3])/N;MoySt
mean(donnees$VAR2)

#variance 
varianceStr=varianceStratifie(tb2[,9],tb2[,2],tb2[,5],N)


#precision relative 
precisionRelative1=(sqrt(varianceStr)/MoySt)*100;precisionRelative1


TabloPrecisionOP=data.frame("moyenneStrate"=MoySt,"VarianceMoyenneStratifié"=varianceStr,"Precision Relative"=precisionRelative1)

kable(TabloPrecisionOP)




#allocation proportionnelle

MoySt=sum(tb2[,3])/N;MoySt
mean(donnees$VAR3)

T=sum(tb2[,3])



#allocation proportionnelle nAP
calnAP=function(k,grandNh,Sh,N,MoyenneX){
  cmp1= N * sum((grandNh*Sh*Sh))
  cmp2=(k*N*MoyenneX)*(k*N*MoyenneX)
  cmp3=sum(Sh * Sh * grandNh)
  cmp=cmp1/(cmp2 + cmp3)
  return(cmp)
}



nAP=calnAP(2/100,tb2[,2],tb2[,5],N,MoySt);nAP; sum(nAP)


#allocation de Neymar

calnNey=function(k,grandNh,Sh,N,MoyenneX){
  cmp1= sum(grandNh*Sh) * sum(grandNh*Sh)
  cmp2=(k*N*MoyenneX)*(k*N*MoyenneX)
  cmp3=sum(Sh * Sh * grandNh)
  cmp=cmp1/(cmp2 + cmp3)
  return(cmp)
}

nNey=calnNey(2/100,tb2[,2],tb2[,5],N,MoySt);nNey; sum(nNey)



calN=data.frame("nombre de strate"=24,"K"=2/100,"nAP"=nAP,"nAP arrondi"=round(nAP,0),"nNey"=nNey,"nNey arrondi"=round(nNey,0))

kable(calN)

#par strate

## allocation proportionnelle

calNhStAP=function(k,grandNh,Sh,T){
  cmp1=(grandNh*grandNh * Sh *Sh)
  cmp2=(Sh * Sh * grandNh)
  cmp3=(k*T)*(k*T)
  cmp=cmp1/(cmp2+ cmp3)
  return(cmp)
}

nhAP=calNhStAP(2/100,tb2[,2],tb2[,5],T);nhAP


## allocation optimale

calNhStNey=function(grandNh,Sh,nNey){
  cmp1=(grandNh*Sh)
  cmp2=sum(grandNh*Sh)
  cmp3=cmp1/ cmp2
  cmp= cmp3*nNey
  return(cmp)
}

nhNeySt=calNhStNey(tb2[,2],tb2[,5],nNey);nhNeySt


calNh=data.frame( "Strate"=tb2[,1],"K"=2/100,"nAP par Strate"=nhAP,"nAP arrondi/Strate"=round(nhAP,0)  ,"nNey par Strate"=nhNeySt,"nNey arrondi /Strate"=round(nhNeySt,0))

kable(calNh)

